臺灣嘉義地方法院民事裁定　　　　　九十六年度家抗字第八號
　　抗　告　人　財政部國有財產局臺灣南區辦事處嘉義分處
　　法定代理人　甲○○
　　相　對　人　嘉義縣竹崎鄉農會
　　法定代理人　乙○○
上列抗告人因相對人聲請指定遺產管理人事件，對民國九十五年
十二月二十九日本院九十五年度財管字第三一號民事裁定不服，
提起抗告，本院家事合議庭裁定如下：
    主    文
抗告駁回。
抗告程序費用由抗告人負擔。
    理    由
一、相對人聲請意旨略稱：被繼承人劉吉興（男，民國○○○年
    ○○月○○日生，身分證統一編號：Ｚ000000000號，生前住
    嘉義縣竹崎鄉昇平村八鄰頂埔八一之一七號）於九十二年五
    月二十二日死亡，其繼承人均拋棄繼承，復無人擔任被繼承
    人之遺產管理人，而被繼承人生前積欠相對人債務，相對人
    為利害關係人，爰聲請指定被繼承人之遺產管理人等語。
二、原裁定意旨略以：聲請意旨主張之事實，業經其提出戶籍謄
    本、債權憑證、拋棄繼承准許備查函等件影本為證，復依職
    權調閱本院九十二年度繼字第五０五號、第八五七號及第九
    三一號拋棄繼承卷查明屬實，堪以採信，並認選任財政部國
    有財產局臺灣南區辦事處嘉義分處為被繼承人之遺產管理人
    為適當等語。
三、抗告意旨略以：本件經抗告人閱卷後，發現相對人尚有大陸
    籍配偶楊葆皎，其是否已為聲明繼承之表示，並無法得知，
    原裁定不察即逕指定抗告人為遺產管理人，恐將危害到其配
    偶之權益，又縱本件被繼承人之繼承人均已拋棄繼承，因陳
    順強與被繼承人對相對人共負連帶債務，亦以陳順強擔任遺
    產管理人較為適當，為此提起抗告，請准將原裁定廢棄，駁
    回相對人之聲請。
四、按先順序繼承人均拋棄其繼承權時，由次順序之繼承人繼承
    ，其次順序繼承人有無不明或第四順序之繼承人均拋棄其繼
    承權者，準用關於無人承認繼承之規定；又繼承開始時，繼
    承人之有無不明者，由親屬會議於一個月內選定遺產管理人
    ，並將繼承開始及選定遺產管理人之事由，向法院報明；不
    能依民法第一千一百七十八條規定選定遺產管理人時，得由
    利害關係人聲請法院選任之，民法第一千一百七十六條第六
    項、第一千一百七十七條及第一千一百七十八條第二項分別
    定有明文。
五、經查：
  (一)本件被繼承人劉吉興之各順序繼承人，除大陸籍配偶楊葆皎
    外，均已聲明拋棄繼承，並經本院准予備查在案，業經本院
    調閱本院九十二年度繼字第五０五號、第八五七號、第九三
    一號拋棄繼承卷查核無誤，而被繼承人劉吉興係九十二年五
    月二十二日死亡，至今已逾臺灣地區與大陸地區人民關係條
    例第六十六條第一項規定所定之三年期間，經本院於九十六
    年三月二日依職權查詢結果，楊葆皎並未向本院為聲明繼承
    之表示，有本院民事紀錄科查詢表一紙可憑，是依臺灣地區
    與大陸地區人民關係條例第六十六條第一項規定，已視為楊
    葆皎拋棄對劉吉興之繼承權，被繼承人之遺產已無人繼承，
    且無任何證據證明被繼承人尚有其他繼承人，相對人聲請本
    院選任遺產管理人，於法並無不合。
  (二)查被繼承人名下仍留有土地一筆，有原審卷附土地登記謄本
    一份可稽，並非毫無財產可言，況依民法第一千一百七十九
    條規定，編製遺產清冊、為保存遺產必要之處置、清償債權
    或交付遺贈物均為遺產管理人之職務，遺產管理人就被繼承
    人生前各項財產及債權債務之處理，除得依其所知或查詢所
    得清理外，尚得依同條第一項第三款規定聲請法院依公示催
    告程序，限定一年以上之期間，公告被繼承人之債權人及受
    遺贈人，命其於該期間內報明債權及為願受遺贈與否之聲明
    ，於管理遺產上並無困難。
  (三)另被繼承人之遺產，於遺產管理人完成清償債權並交付遺贈
    物等清算程序前，是否有賸餘，尚無從明確知悉。而依上述
    說明，各順序之繼承人均拋棄繼承者，其剩餘財產歸屬國庫
    ，抗告人為國庫之綜理機關，其備有財產管理之專才，雖其
    經費支出屬國家資源，但保護無人繼承財產之權利，亦屬政
    府義務，況遺產縱無賸餘，因被繼承人仍遺有不動產，遺產
    管理人墊付之管理費用，於遺產處分時自可先請求歸墊，故
    由抗告人擔任遺產管理人，國庫亦不致因墊付費用而受損害
    ，自以選任國有財產局為本件遺產管理人為妥適，抗告意旨
    經核均無足採，原裁定選任抗告人為被繼承人之遺產管理人
    ，並無不合，抗告意旨聲明廢棄原裁定，為無理由，應予駁
    回。
六、據上論結，本件抗告為無理由，依非訟事件法第二十一條第
    二項、第四十六條，民事訴訟法第四百九十五條之一第一項
    、第四百四十九條第一項、第九十五條、第七十八條，裁定
    如主文。
中　　華　　民　　國　九十六　年　  三　　月　 十三　 日
                  家事法庭審判長法  官  林世芬
                                法  官  康存真
                                法  官  陳正昇
上列正本與原本無異。
如不服本裁定，應於裁定送達後十日內向本院提出抗告。
中　　華　　民　　國　九十六　年　  三　　月　 十三　 日
                                書記官  黃秀嬌
